臺灣雲林地方法院民事裁定
111年度司監宣字第66號
聲  請  人  鐘永存  
關  係  人  蕭綺萍  
            鐘韵涵  
            鍾幸玉  
上列聲請人聲請選任受監護宣告人特別代理人事件，本院裁定如
下：
    主  文
選任甲○○（女、民國00年00月0 日生、身分證統一編號：Z00000
0000號）為受監護宣告人丙○○○（女、民國00年0 月00日生、身
分證統一編號：Z000000000號）依如附件所示方式辦理被繼承人
鍾重助遺產分割繼承事件之特別代理人。
聲請程序費用由聲請人負擔。
    理  由
一、本件聲請意旨略以：聲請人乙○○為受監護宣告人丙○○○之長
    子，經本院於民國111 年5 月19日以111 年度監宣字第56號
    裁定宣告為受監護宣告人丙○○○之監護人，並於111  年6 月
    9 日確定。受監護宣告人丙○○○之夫即聲請人鍾永存之父鍾
    重助於111 年2 月17日死亡，因聲請人與受監護宣告人同為
    鍾重助之繼承人，聲請人復為受監護宣告人之法定代理人，
    於辦理遺產分割繼承事件時涉及自己代理與利益衝突，而無
    法擔任受監護宣告人之法定代理人，聲請人爰依民法第1113
    條準用第1086條第2 項之規定，聲請選任關係人甲○○為受監
    護宣告人丙○○○於辦其夫鍾重助之遺產分割繼承事件之特別
    代理人等語。
二、按監護人於監護權限內，為受監護人之法定代理人。監護人
    之行為與受監護人之利益相反或依法不得代理時，法院得因
    監護人、受監護人、主管機關、社會福利機構或其他利害關
    係人之聲請或依職權，為受監護人選任特別代理人；又成年
    人之監護，除本節有規定者外，準用關於未成年人監護之規
    定，民法第1098條、第1113條分別定有明文。另民法第1098
    條第2 項所定「依法不得代理」，係採廣義解釋，包括民法
    第106 條禁止自己代理或雙方代理之情形，以及其他一切因
    利益衝突，法律上禁止代理之情形而言。
三、經查，聲請人主張之上開事實，業據其提出特別代理人同意
    書、戶籍謄本、遺產分割協議書、被繼承人鍾重助之除戶謄
    本、繼承系統表等件，及本院111 年度監宣字第56號裁定確
    定證明書、財政部中區國稅局遺產稅免稅證明書、雲林縣稅
    務局函文等影本為憑，並據聲請人、關係人甲○○、丁○○到庭
    陳明在卷（見本院111 年8 月10日、111 年8 月31日非訟事
    件筆錄），堪認其主張屬實。本院審酌關係人甲○○為受監護
    宣告人丙○○○之媳，於被繼承人鍾重助遺產繼承事件中，並
    未與受監護宣告人丙○○○同為繼承人或有何利害關係，且據
    其表示同意擔任受監護宣告人丙○○○辦理被繼承人鍾重助遺
    產分割協議事件之特別代理人，有其同意書在卷可憑。復審
    酌聲請人所提出如附件所示之遺產分割協議書，對受監護宣
    告人丙○○○並無不利，本院因認選任關係人甲○○為受監護宣
    告人丙○○○辦理被繼承人鍾重助遺產分割協議事件之特別代
    理人，應可善盡保護受監護宣告人丙○○○之權益，從而，本
    件聲請人之聲請，為有理由，應予准許。
四、末按監護人應以善良管理人之注意，執行監護職務；監護人
    對於受監護人之財產，非為受監護人之利益，不得使用、代
    為或同意處分；監護人於執行監護職務時，因故意或過失，
    致生損害於受監護人者，應負賠償之責，民法第1100條、第
    1101條第1 項、第1109條第1 項分別定有明文，上開規定，
    依民法第1113條復為成年人之監護所準用。基此，聲請人乙
    ○○及關係人甲○○於辦理被繼承人丙○○○遺產分割事宜時，自
    應遵循上開規定辦理，以維受監護宣告人丙○○○之權益，特
    予敘明。
五、爰裁定如主文。
六、如對本裁定抗告須於裁定送達後10日內向本院提出抗告狀，
    並繳納抗告費新臺幣1,000 元。
中　　華　　民　　國　　111 　年　　9 　　月　　5 　　日
                  　家事法庭　司法事務官　陳崇漢
以上正本係照原本作成
如對本裁定抗告須於裁定送達後10日內向本院提出抗告狀，並應
繳納抗告費新臺幣1,000元整。
中　　華　　民　　國　　111 　年　　9 　　月　　5 　　日
                              書  記  官　鄭景徽